臺灣高等法院民事裁定
110年度再抗字第5號
聲  請  人  新家坡NO.7玉山官邸管理委員會

法定代理人  陳國華  
代  理  人  陳世英律師
上列聲請人因與相對人翁女喬間確定執行費用額聲明異議事件，
對於中華民國110年1月29日本院109年度抗字第1288號確定裁定
，聲請再審，本院裁定如下： 
    主  文
聲請駁回。
聲請費用由聲請人負擔。
    理  由
一、按再審之訴，應於30日之不變期間內提起。前項期間，自判
    決確定時起算，判決於送達前確定者，自送達時起算；其再
    審之理由發生或知悉在後者，均自知悉時起算，但判決或裁
    定確定後已逾5年者，不得提起。民事訴訟法第499條及第50
    0條第1項、第2項分別定有明文。上開規定依同法第507條規
    定，對於確定裁定聲請再審亦準用之。查本院109年度抗字
    第1288號確定裁定（下稱原確定裁定）於民國110年2月4日
    送達聲請人（見本院卷第55頁），是聲請人於同年3月5日對
    原確定裁定聲請再審（見本院卷第3頁），未逾30日之不變
    期間，合先敘明。
二、聲請意旨略以：伊依臺灣桃園地方法院民事執行處（下稱執
    行法院）命令，代相對人履行更換門牌號碼桃園市○○區○○○
    街000巷0號房屋（下稱系爭房屋）之屋瓦（下稱系爭工程）
    ，而依其所陳報執行法院之資料，已足以判斷工程內容及費
    用必要性，原確定裁定認伊始終未陳明估價方法之依據及系
    爭工程完工結算之實際施作數量，似有誤會，且增加強制執
    行法第28、29條所無之限制，違反經驗法則及論理法則。又
    原確定裁定既認與系爭房屋相連之同巷道5號房屋（下稱5號
    房屋）屋瓦需同時拆掉重鋪，卻未將5號房屋屋瓦材料費部
    分算入必要費用，裁定理由與主文顯有矛盾；監工費用亦忽
    略建築師事務所報價時已明文12個工作日內以12個工作日計
    算之約定，逕以實際工作日計算，顯違反論理法則。另原確
    定裁定未斟酌伊於執行程序提出簡式估價書、工作計畫書、
    108年5月16日、108年8月1日、108年8月28日民事陳報狀，
    及原確定裁定審理期間提出之109年11月19日民事陳述意見
    暨陳報狀，該等內容已足認工程費用之必要性，顯有漏未斟
    酌重要證據之違誤。原確定裁定有適用法規顯有錯誤、裁判
    理由與主文矛盾及重要事證漏未審酌之再審事由，爰依民事
    訴訟法第507條準用同法第496條第1項第1款、第2款及第497
    條規定，聲請再審等語。
三、經查：
　㈠聲請人前執臺灣桃園地方法院（下稱桃園地院）105年度訴字
    第1008號、本院106年度上易字第189號確定判決（下合稱本
    案訴訟，分稱本案一審判決、本案二審判決）為執行名義，
    向執行法院聲請強制執行，請求相對人更換其所有系爭房屋
    之屋瓦，經執行法院以107年度司執字第13006號履行協議等
    強制執行事件受理（下稱系爭強制執行事件），因相對人未
    自動履行，乃定於108年11月6日命聲請人代履行系爭工程，
    聲請人於108年12月3日執行完畢後，依強制執行法第29條第
    1項規定聲請確定執行費用額，經執行法院司法事務官以109
    年度執聲字第5號裁定執行費用為新臺幣（下同）81萬750元
    本息，相對人對之提出異議，桃園地院以109年度執事聲字
    第61號裁定駁回其異議，相對人仍不服，提起抗告，經本院
    以原確定裁定⑴上開桃園地院裁定及司法事務官所為處分確
    定相對人應負擔之執行費用額超過48萬5,768元本息部分均
    廢棄；⑵上開廢棄部分，聲請人之聲請駁回；⑶相對人其餘抗
    告駁回而確定，有本院依職權調閱之該案電子卷宗可稽。
　㈡按裁定已經確定，而有第496條第1項或第497條之情形者，得
    準用本編之規定，聲請再審，民事訴訟法第507條定有明文
    。次按民事訴訟法第496條第1項第1款所謂適用法規顯有錯
    誤，係指裁判所適用之法規顯然不合於法律規定，或與司法
    院現尚有效及大法官會議之解釋，或本院現尚有效之判例意
    旨顯有違反，或消極的不適用法規顯然影響裁判者而言，並
    不包括裁判理由矛盾、理由不備、取捨證據失當、調查證據
    欠周、漏未斟酌證據、認定事實錯誤及在學說上諸說併存致
    發生法律上見解歧異等情形在內（最高法院104年度台聲字
    第1206號、100年度台再字第33號裁判意旨參照）。本件聲
    請人主張原確定裁定認伊未陳明估價方法之依據及系爭工程
    完工結算之實際施作數量，且增加強制執行法第28、29條所
    無之限制；監工費用亦忽略建築師事務所報價時已明文12個
    工作日內以12個工作日計算之約定，逕以實際工作日計算，
    有民事訴訟法第496條第1項第1款適用法規顯有錯誤情形等
    語。惟查：
　⒈依強制執行法第28條及第29條第1項規定可知，債權人因強制
    執行支出費用者，得向債務人求償其應負擔之部分即強制執
    行必要費用，而該必要費用應由法院判斷認定之，債權人即
    應提出相關事證供法院審酌。查原確定裁定業已敘明聲請人
    於兩造間本案訴訟審理期間及系爭強制執行事件進行所陸續
    提出之工程費用均不相同，總額一再增加，且聲請人於系爭
    強制執行事件執行程序中提出之吉泰企業社工程簡式估價單
    僅記載「鷹架假設工程1式」、「屋瓦工程（含拆除舊瓦、
    鋪防水毯及蓋新瓦）1式」、「垃圾清運（含吊車費用、及
    採用合法廠商）1式」（見本院卷第95-99頁），並無工程細
    項，亦無各項材料、工資、數量、單價可供核實，對照其於
    本案訴訟審理中提出之103年7月19日吉泰企業社工程簡式估
    價單記載各項工程及其單價、調整單價（見本院卷第101頁
    ），計價方式顯不相同等內容（見本院卷第61頁），聲請人
    陸續提出之估價單所載系爭工程金額既均不相同，自難遽認
    上開估價單所載金額均為系爭強制執行事件之執行必要費用
    ，聲請人即有提出相關事證說明之必要；復經函詢，聲請人
    及吉泰企業社始終未能陳明執行費用估價方法之依據及系爭
    工程完工結算之實際施作數量（見本院卷第111-139頁），
    監造單位曹中誌建築師事務所提出工程監造日報表亦未記載
    每日施工數量，工程竣工報告表亦未記載竣工數量及結算金
    額（見本院卷第141-199頁）等情，均據原確定裁定認定在
    案(見本院卷第61-62頁)，原確定裁定據此認聲請人主張執
    行系爭工程所支出之必要費用為79萬9,950元云云難予採信
    ，於法並無不合。
　⒉又按強制執行之費用，以必要部分為限，由債務人負擔，既
    為強制執行法第28條第1項所明定，債權人因強制執行而與
    第三人約定給付之金額自應區分何屬必要部分，而非一概全
    數由債務人承擔，否則上開條文將形同具文。查聲請人固陸
    續於108年4月15日、108年8月1日提出之工作計畫書（見本
    院卷第201-204、221-223頁），主張其與監造單位監工費用
    之約定為「12個工作天內以12個工作天計算監造服務費」等
    內容，故應以12日作為監造日數云云；惟所謂工作計畫書乃
    執行工程案件及其品質管制所需擬定之計畫內容，含執行之
    時程、步驟、組織、品質要求、審查方式等情，尚非實際監
    造日數。原確定裁定以工程監造日報表之實際監造日數10日
    核其為監造日數，亦屬合理。雖聲請人108年8月1日所提出
    之工作計畫書，將「監造日數最少10日增加為最少12日」，
    且與監造單位約定「未滿12日仍以12日計算監工費用」；然
    108年8月1日所提出工作計畫書僅增加5號屋瓦拆除工作，並
    無其他新增工程，難認有增加監造日數2日之必要。又此僅
    為聲請人與監造單位之約定，法院審核執行必要費用時仍應
    實際審核其必要性，否則無異架空強制執行法第28條由法院
    審核必要費用之權限，且對相對人而言亦非事理之平。是聲
    請人此部分之主張，亦難憑採。
　⒊綜上，聲請人以原確定裁定所認定必要費用之範圍與其主張
    不符而認原確定裁定有民事訴訟法第496條第1項第1款再審
    事由，難認有據。　
　㈢按民事訴訟法第496條第1項第2款所謂「判決理由與主文顯有
    矛盾」，係指判決依據當事人主張之事實，認定其請求或對
    造抗辯為有理由或無理由，而於主文為相反之諭示，且其矛
    盾為顯然者而言（最高法院80年台再字第130號判例參照）
    ，此與同法第469條第6款所謂「判決理由矛盾」並不相同。
    本件聲請人主張原確定裁定既認與系爭房屋相連之5號房屋
    屋瓦需同時拆掉重鋪，卻未將5號房屋屋瓦材料費部分算入
    必要費用，裁定理由與主文顯有矛盾云云。查原確定裁定固
    審酌本案一審判決附件之施工規範及聲請人於108年8月1日
    陳報之工作計畫書所載說明，而認為順利進行系爭房屋鋪設
    防水毯，拆除再鋪回5號房屋走坡面屋瓦之工資費用屬執行
    必要費用（見本院卷第66頁）；然5號房屋早已更換新屋瓦
    完畢，為兩造於本案訴訟審理時即不爭執（見本院卷第70、
    81頁），準此，雖因鋪設系爭房屋防水毯，而需拆除5號房
    屋屋瓦，然非謂5號房屋原已更換之新屋瓦經拆除後即無法
    再鋪回使用，聲請人亦未於工作計畫書中具體說明拆除5號
    房屋之方式、原屋瓦是否因此受損等，是原確定裁定未計5
    號房屋屋瓦材料費為執行必要費用，並無不當。又原確定裁
    定理由認「系爭工程之執行必要費用為屋瓦工程費用23萬9,
    408元、鷹架工程費用13萬6,750元、廢棄物清運處理費用1
    萬5,810元、監造服務費用8萬3,000元，及抗告人不爭執之
    桃園市結構技師公會現場履勘費用1萬元、員警出勤費用800
    元，合計為48萬5,768元」等語（見本院卷第66頁），而於
    主文諭知「原裁定及原法院司法事務官所為處分確定抗告人
    應負擔之執行費用額超過新臺幣肆拾捌萬伍仟柒佰陸拾捌元
    本息部分均廢棄。上開廢棄部分，相對人之聲請駁回。其餘
    抗告駁回。」（見本院卷第59頁），其主文與理由並無矛盾
    ，聲請人主張原確定裁定有該款再審事由，自不足取。
　㈣按不得再抗告於第三審法院之事件，其經第二審確定之裁定
    ，如就足影響於判決之重要證物，漏未斟酌者，得提起再審
    之訴，民事訴訟法第507條準用同法第497條固定有明文。惟
    所謂就足以影響於判決之重要證物漏未斟酌之情形，係指第
    二審言詞辯論終結前，已經存在並已為聲明之證物，而第二
    審並未認為不必要而仍忽略證據聲明未為調查，或已為調查
    而未就其調查之結果予以判斷，且以該證物足以動搖原確定
    判決之基礎者為限。本件聲請人主張原確定裁定未斟酌伊於
    執行程序提出之簡式估價單、工作計畫書及108年5月16日民
    事陳報狀（見本院卷第103-104頁）、108年8月1日民事陳報
    狀（見本院卷第105-106）、108年8月28日民事陳述意見狀
    （見本院卷第107-110頁），及原確定裁定審理期間提出之1
    09年11月19日民事陳述意見暨陳報狀（見本院卷第123-140
    頁），該等內容已足認工程費用之必要性，有漏未斟酌重要
    證物之違誤云云。惟查上開書狀僅係就工作計畫書、相對人
    之書狀及法院通知所載問題等陳述意見及說明，非屬民事訴
    訟法第497條規定之足以影響於判決之重要證物；又原確定
    裁定就簡式估價單、工作計畫書均已於理由欄中詳載其准駁
    之論述，敘明聲請人所主張執行費用不可全數採信之理由，
    是聲請人主張原確定裁定有民事訴訟法第497條所規定之再
    審事由，亦屬無據。
　㈤綜上所述，聲請人主張原確定裁定有民事訴訟法第496條第1
    項第1款、第2款及第497條之再審事由，請求廢棄原確定裁
    定，為無理由，不應准許，應予駁回。
四、據上論結，本件聲請為無理由。爰裁定如主文。
中　　華　　民　　國　　110 　年　　6 　　月　　7 　　日
              民事第二十二庭
                  審判長法  官  張靜女
                        法  官  范明達 
                        法  官  葉珊谷
正本係照原本作成。
不得抗告。
中　　華　　民　　國　　110 　年　　6 　　月　　7 　　日

                        書記官  陳玉敏